【裁判字號】    98,財管,21
【裁判日期】    980409
【裁判案由】    指定遺產管理人
【裁判全文】
臺灣臺中地方法院民事裁定              98年度財管字第21號
聲  請  人  陽信商業銀行股份有限公司
法定代理人  乙○○
代  理  人  甲○○
受  選任人  張啟富律師
上列聲請人聲請為被繼承人丙○○指定遺產管理人事件，本院裁
定如下：
    主  文
選任張啟富律師為被繼承人丙○○（女、民國○○○年○月○○
日生、身分證統一編號：Ｚ000000000號、生前最後住
所：台中縣大雅鄉○○○路21巷17號、於八十七年二月十一日死
亡）之遺產管理人。
程序費用由被繼承人丙○○之遺產負擔。
    理  由
一、按繼承開始時，繼承人有無不明，而無親屬會議或親屬會議
    未於一個月內選定遺產管理人者，利害關係人得聲請法院選
    任遺產管理人；又先順序繼承人均拋棄其繼承時由次順序之
    繼承人繼承，其次順序繼承人有無不明或第四順序之繼承人
    均拋棄其繼承者，準用關於無人承認繼承之規定，民法第11
    78條第2項、第1176條第6項分別定有明文。次按遺產管理人
    之設，旨在管理保存及清算遺產，以免遺產散失，是以遺產
    管理人具有相當之公益色彩；另選任遺產管理人，除慮及管
    理遺產之公平性外，尚須考慮其適切性，亦即可對其遺產、
    遺債之情形瞭解較深，或具法律、會計等專業能力，復與遺
    債債權人無利害共同關係而得忠誠處理者，優先選任為宜；
    又法院選任之遺產管理人，除係律師依律師法第22條規定，
    非經釋明有正當理由，不得辭任外，得不接受法院所命職務
    （最高法院88年度台上字第354號判決，關於選任特別代理
    人所揭示之法律見解，可資參照）。
二、本件聲請意旨略以：被繼承人丙○○（女、36年4月20日生
    、身分證統一編號：Ｚ000000000號、生前最後住所：台中縣
    大雅鄉○○○路21巷17號、於87年2月11日死亡）生前向聲
    請人陽信商業銀行股份有限公司借款新台幣6,000,000元，
    尚未清償，惟被繼承人於87年2月11日死亡，其繼承人皆已
    拋棄繼承，而其親屬會議並未於1個月內選出遺產管理人，
    至聲請人無法對被繼承人之遺產行使權利，為確保聲請人之
    權利，自有聲請鈞院選定遺產管理人之必要等語，並提出繼
    承系統表、本院87年繼字第211號及87年繼字第226號拋棄繼
    承准予備查函、債權憑證（以上均影本）及戶籍謄本各1件
    為證。
三、本院查：聲請人主張被繼承人丙○○向其借款6,000,000元
    尚未清償，而被繼承人死亡後其所有繼承人均已拋棄繼承，
    而其親屬會議未於法定期間內選定遺產管理人等事實，業經
    聲請人提出前揭證據為證，復經本院調取本院87年度繼字第
    265號拋棄繼承事件卷宗核閱屬實，自堪信為真實。復聲請
    人主張被繼承人丙○○之家屬，迄未由親屬會議選任遺產管
    理人，同意由本院逕行選任台中律師公會之登錄律師擔任相
    對人之遺產管理人，亦經聲請人到庭陳明在案（參本院98年
    4月1日訊問筆錄）。而經本院函請社團法人台中律師公會推
    薦有意願擔任本件遺產管理人之人選，該公會乃推薦由張啟
    富律師擔任本案遺產管理人，此有該律師公會98年3月20日
    中律謙三字第98113號函暨所附該律師基本資料表乙件附卷
    可稽，而張啟富律師為執業律師，非但具有專業知識及能力
    ，且與被繼承人所遺遺產間無利害關係，若由其擔任本事件
    之遺產管理人，定能秉持其專業倫理擔當此具公益性質之職
    務，並順利達成管理保存及清算遺產之任務。執此，本院認
    為由其擔任被繼承人之遺產管理人，應屬妥適，爰選任之。
四、依非訟事件法第157條，裁定如主文。
中    華    民    國    98    年    4     月    9     日
                  家事法庭   司法事務官  楊雅筠
以上正本係照原本作成。
如不服本件裁定，得於裁定書送達之翌日起十日內，以書狀敘述
理由，向本庭提起抗告。並應繳納抗告費新台幣一千元。
中    華    民    國    98    年    4    月     10    日
                             書  記  官  曾惠雅


司法院資訊處製作；財團法人民間司法改革基金會備份。
